臺灣高等法院刑事判決
111年度上訴字第618號
上  訴  人  
即  被  告  丁宏軒（原名丁立）




選任辯護人  黃國展律師
上列上訴人即被告因毒品危害防制條例案件，不服臺灣新北地方
法院110年度訴字第281號，中華民國110年12月22日第一審判決
（起訴案號：臺灣新北地方檢察署109年度偵字第23120號），提
起上訴，本院判決如下：
    主  文
上訴駁回。
    事  實
一、丁宏軒明知4-甲基甲基卡西酮、硝甲西泮係毒品危害防制條
    例列管之第三級毒品，不得販賣，竟意圖營利，基於販賣第
    三級毒品之犯意，於民國109年5月22日前某日，以行動電話
    通訊軟體向鐘允浩宣傳稱「小姐坐檯」暗喻販賣毒品咖啡包
    乙事。嗣於同月24日上午5時、6時許，丁宏軒利用所有iPho
    ne行動電話內通訊軟體微信，以暱稱「達利」與暱稱「MARK
    _man」之鐘允浩聯繫交易毒品事宜，雙方達成買賣含有上開
    第三級毒品成分之毒品咖啡包之合意後，相約在新北市○○區
    ○○路0號之探索汽車旅館303號房交易。迨於同日18時30分許
    ，丁宏軒至上開房號停車場將内含第三級毒品4-甲基甲基卡
    西酮及硝甲西泮之咖啡包10包（毛重77.2476公克、淨重66.
    7536公克、驗餘淨重65.8633公克，鑑驗硝甲西泮純度為0.0
    14%，純質淨重0.0093公克，下稱本案咖啡包）交與鐘允浩
    ，並向鐘允浩收取新臺幣（下同）5,000元而完成交易後，
    於同日18時55分許離開上址。
二、嗣警方於同日20時45分許臨檢上址，鐘允浩主動交出前開向
    丁宏軒所購得之咖啡包，警員詢問鐘允浩來源後，徵得鐘允
    浩同意佯裝買家，由鐘允浩以通訊軟體微信聯絡丁宏軒，表
    示願以每包500元，再次購買相同數量即10包之毒品咖啡包
    。丁宏軒同意後，於翌（25）日0時22分許，攜帶含有第三
    級毒品4-甲基甲基卡西酮成分之毒品咖啡包10包至上址販賣
    予鐘允浩時，為警當場查獲，並扣得丁宏軒所帶來之毒品咖
    啡包10包及行動電話1具等物（此即原判決事實欄一、㈡部分
    ，業經原審判決丁宏軒販賣第三級毒品未遂罪確定）。
三、案經新北市政府警察局中和分局報告臺灣新北地方檢察署檢
    察官偵查起訴。　　
    理  由
壹、程序部分：
一、本件審理範圍：
　　檢察官起訴上訴人即被告丁宏軒涉犯毒品危害防制條例第4
    條第3項之販賣第三級毒品罪共2罪。原審審理後，則認為被
    告分別犯毒品危害防制條例第4條第3項之販賣第三級毒品罪
    及同條例第4條第6項、第3項之販賣第三級毒品未遂罪。被
    告僅就販賣第三級毒品罪不服提起上訴，檢察官則未提起上
    訴。從而，本院審理範圍為被告販賣第三級毒品罪（即原判
    決事實欄一、㈠）部分，先予說明。
二、證據能力部分：
  ㈠被告以外之人於審判外之言詞或書面陳述，除法律有規定者
    外，不得作為證據，刑事訴訟法第159條第1項定有明文。本
    案證人蔡宛茹、許尊崴於警詢之陳述，係被告以外之人於審
    判外之言詞陳述，被告暨其辯護人不同意作為證據（本院卷
    第154頁），且查無例外得作為證據之情形，依上開規定即
    無證據能力，應予排除。
  ㈡除上開證據無證據能力外，本判決所引用之證據資料，無論
    供述證據或非供述證據，檢察官、被告及辯護人均同意有證
    據能力（本院卷第70～74、154～158頁），且本院審酌該等供
    述證據作成時之情況，認為適當，非供述證據，亦查無非法
    取得而應予排除之情形，自均得作為證據。
貳、認定犯罪事實所憑之證據及理由：
    訊據被告固坦承於109年5月24日18時30分許，將本案咖啡包
    帶至探索汽車旅館303號房之事實，惟矢口否認販賣第三級
    毒品之犯行，辯稱：我帶本案咖啡包過去，是要請鐘允浩及
    其友人試試，不是要販賣，應只構成轉讓第三級毒品罪云云
    。經查：
一、被告於109年5月24日18時30分許，攜帶含有第三級毒品4-甲
    基甲基卡西酮、硝甲西泮成分之毒品咖啡包10包（即本案咖
    啡包）至探索汽車旅館303號房。又警方於同日20時45分許
    ，在上開房內實施臨檢時，證人鐘允浩主動從隨身包包取出
    本案咖啡包交付警方扣案，而前揭咖啡包經送驗檢出第三級
    毒品4-甲基甲基卡西酮及硝甲西泮成分等事實，業據被告坦
    白承認（本院卷第140頁），核與證人鐘允浩於警、偵訊時
    ；證人許尊崴、蔡菀茹於本院審理中；證人即員警顏伯軒、
    劉進清於偵查時之證述情節相符（偵卷第36～41、269頁、本
    院卷第133～135、137～139頁、偵卷第270頁），並有監視器
    錄影紀錄擷取照片1張、新北市政府警察局中和分局搜索扣
    押筆錄、扣案物品目錄表、自願受搜索同意書（受執行人鐘
    允浩）、109年5月24日探索汽車旅館現場查獲毒品咖啡包照
    片、臺北榮民總醫院109年7月15日北榮毒鑑字第C0000000號
    毒品成分鑑定書、榮毒鑑字第C0000000-Q號毒品純度鑑定書
    等在卷可稽（偵卷第79～85、101、171、175～186、331、333
    頁），此部分事實，應堪認定。
二、被告否認有收取金錢，並以前詞置辯。惟被告於上開時間，
    係以5,000元之價格，販賣本案咖啡包予鐘允浩之事實，業
    據證人鐘允浩於偵查及原審審理時證稱：109年5月24日晚間
    為警查獲之毒品咖啡包是當日早上5、6點用微信跟暱稱「達
    利」之人購買，後來用語音跟「達利」談妥以1包500元買10
    包毒品咖啡包，當天有在上址汽車旅館303號房所屬車庫交
    易，一手交錢一手交貨等語（偵卷第268～269頁、原審卷第2
    52～254、256頁），明確證述係以5,000元向被告購買10包毒
    品咖啡包之事實。而以被告除於109年5月24日18時30分許，
    有到探索汽車旅館交付本案毒品咖啡包予鐘允浩外，仍願於
    翌（25）日0時22分許，再次至該汽車旅館以每包500元之價
    格，販賣毒品咖啡包10包予鐘允浩之情觀之（此部分業經原
    審判決販賣第三級毒品未遂罪有罪確定），可見在被告為警
    查獲時，與鐘允浩應無仇怨，方會再次前往交易，是證人鐘
    允浩所言，堪可採信。
三、至於被告在與鐘允浩交易時，如何將本案毒品咖啡包交付鐘
    允浩乙節，證人許尊崴於本院證稱：被告將毒品咖啡包放在
    桌上就離開等語（本院卷第133頁）；證人蔡宛茹於本院證
    稱：有看到被告將毒品咖啡包交到鐘允浩手上等語（本院卷
    第139頁），二人所述有不一致之情。因被告於警、偵訊時
    均否認有交易本案毒品咖啡包之事實，自不會陳述有交付毒
    品之事實。其於原審審判期日承認有帶本案毒品咖啡包過去
    ，東西丟了就走等語（原審卷第303頁），亦未明確陳述如
    何交付本案毒品咖啡包。嗣於本院審理中，始稱：是將毒品
    咖啡包放在桌上等語（本院卷第160頁），與原審所述不同
    ，應係附和證人許尊崴之詞，無法採信。再證人鐘允浩於警
    詢時，僅稱是在探索汽車旅館第303號房內交易毒品等語（
    偵卷第41頁），而以汽車旅館係將房間與停車場建構在同一
    棟建物之情觀之，實無法依上開鐘允浩之陳述，推斷被告究
    係在該房內之何處與鐘允浩交易毒品。惟證人鐘允浩於偵查
    及原審審理時則均明白證述係在303號房所屬車庫內交易毒
    品等語（偵卷第269頁、原審卷第256頁）。是以證人許尊崴
    及蔡宛茹俱證述未看到被告與鐘允浩交易情形，則渠等所見
    ，均為被告與鐘允浩交易完成後，從車庫進入房間內之事，
    且不若鐘允浩係與被告交易之當事人，故應以鐘允浩所述為
    可採。　　
四、被告另辯稱：證人許尊崴、蔡宛茹均證稱未看見被告有收到
    金錢，縱使證人許尊崴稱其事後有問鐘允浩是否有交易毒品
    ，也非親眼所見，故證人許尊崴、蔡宛茹之證詞無法證明被
    告有販賣毒品之事實云云。查證人許尊崴於本院審理中證稱
    ：109年5月24日我晚上到探索汽車旅館303號房，被告在晚
    上6、7點左右帶毒品過來放在桌上就走了。我沒有問鐘允浩
    ，我現場沒有問誰有給錢，但我知道我跟蔡宛茹沒有給，有
    給錢的應該是鐘允浩等語（本院卷第133～134頁）；證人蔡
    宛茹於本院中亦證稱：沒有看到鐘允浩有付錢給被告等語（
    本院卷第138頁），均證述未看到證人鐘允浩與被告交易之
    情形。核與證人鐘允浩於原審時證稱：我是在中和探索汽車
    旅館的停車場的車內有和被告交易，並有給被告錢，當下只
    有我和被告，沒有其他人等語（原審卷第255～256頁），證
    述證人許尊崴與蔡宛茹於被告與鐘允浩交易時未在場之事實
    相符，顯見證人鐘允浩、許尊崴、蔡宛茹所述均無故為不實
    陳述之情。而毒品咖啡包價格昂貴，設若無利可圖或有特別
    情形，衡情一般持有毒品之人當無輕易將所持價格昂貴之毒
    品咖啡包無償轉交他人之理。再由原審判決確定之事實，即
    被告於109年5月25日0時22分許，以每包500元，販賣10包毒
    品咖啡包予鐘允浩未遂之事實觀之，被告所賣之毒品咖啡包
    ，每包要價500元，價格不菲，被告自陳當時從事白牌計程
    車工作，且與證人鐘允浩不熟，平常沒有常常送人家毒品咖
    啡包等語（本院卷第160～161頁），而證人鐘允浩於原審證
    稱：我和被告除了買賣關係外，沒有其他往來，與被告無其
    他恩怨關係等語（原審卷第254頁）。證人許尊崴於本院亦
    證稱：只看過被告一次，與被告沒有很熟等語（本院卷第13
    3頁），可見被告與證人鐘允浩、許尊崴二人交情非深。被
    告為智識正常之成年人，對於毒品交易為檢警機關嚴予取締
    之犯罪行為，法律更設有重典處罰，當知之甚稔，在此情況
    下，不可能平白無故一次贈與10包毒品咖啡包，亦即如非可
    從中獲利，殊難想像有甘冒重典轉讓毒品咖啡包予鐘允浩之
    可能。故被告上開所辯，亦不足為採。
五、被告又辯稱：這次是因為我說我有新的東西，那天他們三人
    剛好在開趴，我就拿給他們試試看云云。然案發日在汽車旅
    館303號房內僅有鐘允浩、許尊崴、蔡宛茹等三人，則被告
    僅需提供少量或3包，即足以達到嘗新之效果。而被告與鐘
    允浩等三人未有深厚交情，已如前述，豈有可能單純贈與價
    值昂貴且數量非少之10包毒品咖啡包供鐘允浩等3人免費施
    用？況若被告是給證人鐘允浩、許尊崴、蔡宛茹嘗新，則應
    會當場告知鐘允浩等三人，然證人許尊崴於本院審理中卻證
    稱：雖然我沒有看到鐘允浩有給被告錢，但一定是給完錢才
    會有毒品，不可能有免費的毒品。我沒有問鐘允浩，我現場
    沒有問誰有給錢，但我知道我跟蔡宛茹沒有給，有給錢的應
    該是鐘允浩等語（本院卷第132～135頁），認為毒品咖啡包
    須價購，且為鐘允浩所買；證人蔡宛茹亦不會認為咖啡包只
    是要給鐘允浩（本院卷第137頁）。由此益徵被告所辯無非
    飾卸之詞，委無可採。
六、按販賣毒品係違法行為，非可公然為之，亦無公定價格，且
    容易分裝並增減份量，而每次買賣之價量，可能隨時依雙方
    關係深淺、資力、需求量及對行情之認知、來源是否充裕、
    查緝是否嚴謹、購買者被查獲時供述購買對象之可能風險評
    估等情形，而異其標準，非可一概而論；販賣之利得，除被
    告坦承犯行或價量俱臻明確外，委難察得實情，販賣之人從
    價差或量差中牟利之方式雖異，其意圖營利之販賣行為則同
    一。是以因毒品量微價高，取得不易，販賣者率有暴利可圖
    ，苟非意圖販賣營利，一般人絕無甘冒被供出來源或被檢警
    查緝法辦之風險，而平價或低價甚或無利益販賣毒品之理。
    衡以被告與本案毒品買受人間皆應非至親，亦乏事證認其等
    係基於無利益而交付他人之目的而取得毒品，實無鋌而走險
    ，特意為毒品買受人取得毒品之理。此外，被告於警詢時供
    稱：我是以3,500元的價格向「阿猴」購買毒品咖啡包10包
    等語（偵卷第22頁），而本案被告係以5,000元之價格販賣1
    0包毒品咖啡包予鐘允浩，則被告販賣毒品有賺取差額，主
    觀上係基於營利之意圖無訛。
七、綜上，被告辯稱僅構成轉讓第三級毒品，而非販賣第三級毒
    品云云，無足採取。本案事證明確，被告上揭犯行堪以認定
    ，應依法論科。
參、新舊法比較：
    按行為後法律有變更者，適用行為時之法律，但行為後之法
    律有利於行為人者，適用最有利於行為人之法律，刑法第2
    條第1項定有明文。查本件被告行為後，毒品危害防制條例
    於109年1月15日經總統公布修正，並自同年7月15日施行。
    修正前毒品危害防制條例第4條第3、4項規定：「（第3項）
    製造、運輸、販賣第三級毒品者，處七年以上有期徒刑，得
    併科新臺幣七百萬元以下罰金。」修正後則規定：「（第3
    項）製造、運輸、販賣第三級毒品者，處七年以上有期徒刑
    ，得併科新臺幣一千萬元以下罰金。」是本案經新舊法比較
    之結果，自應適用最有利被告之行為時法律，即修正前毒品
    危害防制條例第4條第3項之規定。
肆、論罪：
一、核被告所為，係犯修正前毒品危害防制條例第4條第3項販賣
    第三級毒品罪。
二、減輕事由說明：
　㈠按犯罪之情狀顯可憫恕，認科以最低度刑仍嫌過重者，得酌
    量減輕其刑，為刑法第59條所明定。按同為販賣毒品之人，
    其原因動機不一，犯罪情節未必盡同，或有大盤毒梟者，亦
    有中小盤之分，甚或僅止於吸毒者友儕間謀取蠅頭小利互通
    有無，其販賣行為所造成危害社會之程度自屬有異（最高法
    院95年台上字第788號判決意旨參照）。查被告販賣毒品咖
    啡包既遂之犯行，雖戕害他人之健康，固值非難，然所販賣
    內含第三級毒品之咖啡包毒品成分尚屬微量（扣案附表編號
    1內含硝甲西泮純度0.014%，純質淨重0.0093公克；編號2內
    含4-甲基甲基卡西酮純度約3%，驗前總純質淨重約2公克）
    ，交易金額尚非甚鉅，依犯罪情節，顯難與販賣毒品數量達
    數公斤以上大盤毒梟者，抑或供應下游毒品來源之中盤者可
    等同併論。故對被告處以法定刑7年以上有期徒刑，仍有情
    輕法重之憾，爰依刑法第59條規定予以酌量減輕其刑。
　㈡被告雖供出毒品來源為「阿猴」，惟因無真實年籍身分，警
    方自無從查緝相關犯罪嫌疑人到案乙節，有新北市政府警察
    局中和分局110年8月25日新北警中刑字第1104659929號函在
    卷可稽（原審卷第159頁），是本案並無因被告供述而查獲
    其他正犯或共犯，無毒品危害防制條例第17條第1項減輕其
    刑之適用。
伍、駁回上訴之理由：
    原審以被告罪證明確，適用修正前毒品危害防制條例第4條
    第3項、第19條第1項、刑法第2條第1項前段、第11條、第59
    條、第38條之1第1項前段、第3項等規定，並審酌被告無視
    政府制定毒品危害防制條例杜絕毒品犯罪之禁令，販賣第三
    級毒品欲藉以牟利，助長毒品之流通與氾濫，所為實無足取
    ；惟審酌其販賣毒品之金額、對象人數非鉅，兼衡被告之前
    科素行、否認販賣既遂之犯後態度、其犯罪動機、手段、情
    節，自陳高中肄業之智識程度及其自述之工作經歷、家庭生
    活及經濟狀況等一切情狀，量處有期徒刑3年8月，並說明：
    一、本案毒品咖啡包，已因被告與鐘允浩交易完成而易手，
    與被告販賣毒品案件脫離關係，自無庸於本案判決諭知沒收
    。二、扣案iPhone行動電話1具（粉紅色，IMEI：000000000
    000000），為被告所有，供其與鐘允浩聯繫毒品交易事宜使
    用，應依毒品危害防制條例第19條第1項規定宣告沒收。三
    、被告販賣毒品之犯罪所得5,000元，雖未扣案，仍應依刑
    法第38條之1第1項前段、第3項規定，諭知沒收，並於全部
    或一部不能沒收或不宜執行沒收時，追徵其價額。經核原審
    上開認事用法並無違誤，量刑及沒收之宣告亦屬妥適，應予
    維持。被告猶執前詞提起上訴，指摘原審判決不當，為無理
    由，應予駁回
據上論斷，應依刑事訴訟法第368條，判決如主文。
本案經檢察官吳育增提起公訴，檢察官吳慧蘭到庭執行職務。
中　　華　　民　　國　　111 　年　　7 　　月　　12　　日
                  刑事第七庭    審判長法　官  孫惠琳
                                      法　官  連雅婷
                                      法　官  張育彰
以上正本證明與原本無異。
如不服本判決，應於收受送達後20日內向本院提出上訴書狀，其
未敘述上訴之理由者並得於提起上訴後20日內向本院補提理由書
（均須按他造當事人之人數附繕本）「切勿逕送上級法院」。
                                      書記官  蔡麗春
中　　華　　民　　國　　111 　年　　7 　　月　　12　　日

附錄：本案論罪科刑法條全文　　　　　　　　　　　　　
修正前毒品危害防制條例第4條
製造、運輸、販賣第一級毒品者，處死刑或無期徒刑；處無期徒
刑者，得併科新臺幣2千萬元以下罰金。
製造、運輸、販賣第二級毒品者，處無期徒刑或7年以上有期徒
刑，得併科新臺幣1千萬元以下罰金。
製造、運輸、販賣第三級毒品者，處7年以上有期徒刑，得併科
新臺幣7百萬元以下罰金。
製造、運輸、販賣第四級毒品者，處5年以上12年以下有期徒刑
，得併科新臺幣3百萬元以下罰金。
製造、運輸、販賣專供製造或施用毒品之器具者，處1年以上7年
以下有期徒刑，得併科新臺幣1百萬元以下罰金。
前五項之未遂犯罰之。